【裁判字號】    92,交上易,94
【裁判日期】    920530
【裁判案由】    過失傷害
【裁判全文】
臺灣高等法院高雄分院刑事判決                    九十二年度交上易字第九四號
    上  訴  人
    即  被  告  乙○○
右上訴人因過失傷害案件，不服臺灣高雄地方法院九十二年度交易字第八號中華民國
九十二年三月三十一日第一審判決（起訴案號：臺灣高雄地方法院檢察署九十一年度
偵字第二六五五三號），提起上訴，本院判決如左：
      主  文
上訴駁回。
      事  實
一、乙○○考領有普通小型車駕駛執照，於民國（下同）九十一年六月七日十三時二
    十分許，駕駛ＹＤ—五八七號自用小客車，沿高雄縣路竹鄉○○○路由北向南
    行駛，行至該路五十一號前方路段時，欲自該處安全島缺口迴轉至對向車道欲改
    由南向北繼續行駛，本應注意汽車行駛時，駕駛人應注意車前狀況，並隨時採取
    必要之安全措施，且汽車迴車前，應暫停並顯示左轉燈光或手勢，看清無來往車
    輛，並注意行人通過，始得迴轉，當時雖係陰天，惟係日間有自然光線、路面乾
  燥無缺陷及障礙、視距良好，又依乙○○之智識能力亦非不能注意之情事，竟疏
    未注意即貿然迴轉，適有亦疏未注意車前狀況之對向甲○○騎乘ＮＶＰ—九七九
    號重型機車搭載許楹棋，於同一時地行經該處，乙○○一時煞避不及，所駕駛之
    自小客右前車頭與甲○○所騎乘之機車左後側車身發生擦撞，致甲○○及許楹棋
    雙雙倒地，甲○○受有頭部外傷併腦震盪、左側顴骨骨折之傷害，許楹棋則受有
    左腿骨折之傷害（此部分未據告訴）。乙○○於肇事後，犯罪未被發覺前，即委
    由同車之劉志儒去電報警，並向據報前往現場處理事故之警員江鈺浩坦承肇事，
    事後並接受法院之裁判。
二、案經甲○○訴由高雄縣警察局湖內分局報告臺灣高雄地方法院檢察署檢察官偵查
    起訴。
    理  由
一、訊據上訴人即被告乙○○（下稱被告）對於右揭駕車與告訴人甲○○所騎機車發
    生事故之事實，固坦承不諱，惟矢口否認有何過失傷害之犯行，辯稱：其在安全
    島旁有看對向並確定均無來車才迴轉，當我慢慢要迴正時，機車就撞上來，是對
    方騎車太快才發生本件事故，當時我是在快車道上迴轉，迴轉速度很慢，時速約
    十公里左右，因此伊就本件車禍之發生並無過失，且告訴人提出告訴之期間已超
    過六個月云云。
二、然查：
  (一)本件車禍發生之時間係於九十一年六月七日，有高雄縣警察局湖內分局道路交通
    事故調查報告表、高雄縣警察局道路交通事故肇因研判表、高雄縣警察局湖內分
    局警備隊交通事故處理小組談話筆錄等件在卷可稽（見警卷第五—八頁），而告
    訴人則係於九十一年十一月十三日向高雄縣警察局湖內分局報案並製作筆錄提出
    本件告訴，亦有告訴人甲○○於九十一年十一月十三日之警訊筆錄在卷可考（見
    警卷第三—四頁），足認告訴人於提起本件告訴之時，並未逾六個月之告訴期間
    ，是以被告此部分所辯，顯無足採，核先敘明。
  (二)告訴人甲○○於警訊及原審法院指稱：我是由南往北行駛路竹鄉○○○路，從岡
    山要回學校，行經車禍地點，因為對方（即被告）自小客車由安全島缺口處左轉
    ，就在迴轉時從我後面過來，撞到我所駕機車左側後方，致我所駕機車左側車身
    毀損，我頭部受傷，附載之許楹棋左腿骨折等語（見警卷第三頁反面、原審卷第
    十六、十七頁），核與證人許楹棋於原審法院結證稱：當天是回學校途中，是由
    甲○○騎乘機車載我，行經路竹鄉○○○路，車速並不快，當時是休息時間，我
    們不趕著回學校，在迴轉路口前，有二部車在等待迴轉，在我們接近路口時，第
    一部車先迴轉，第二部（即被告）這時加速迴轉，且迴轉半徑過大，我們的機車
    是行駛在機車道上，被告的車子才會撞到我們，我們有看到被告的車，被告不可
    能沒有看到我們，被撞倒之後，我與甲○○都倒地，我左腳骨折及撕裂傷等語大
    致相符（參見原審卷第四七頁）。
  (三)依卷附道路交通事故調查報告表及道路交通事故現場蒐證照片十一幀所顯示，被
    告所駕駛之自小客車係右前保險桿處受損，告訴人所騎機車係左後側車身處受損
    ，而且告訴人所騎機車於現場遺留三點四公尺之右斜刮地痕，均係遺留在該路段
    慢車道上（參見警卷第五頁、第十二至十四頁），果告訴人所騎乘之機車係從後
    追撞被告所駕駛之自小客車，則告訴人所騎機車受損部分應在機車前方部位，被
    告所駕汽車受損部分亦應在汽車後方部位，方屬常態，是被告所辯係遭告訴人所
    騎乘之機車自後追撞云云，顯與常理有悖，不足採信，自應以告訴人及證人許楹
    棋前開所述核與上開物證資料所呈現之狀況較為相符可採。再者，告訴人既係騎
    乘機車由南向北行駛而來，而如後所述，肇事地點視距良好，如被告於轉彎時，
    注意其右方車道，必然可以發現告訴人所騎乘之機車，如未發現告訴人騎乘機車
    而來，唯一因素應係疏未注意，被告既稱未發現機車，足徵其並未注意轉彎時之
    車前狀況。
  (四)按汽車行駛時，駕駛人應注意車前狀況，並隨時採取必要之安全措施；且汽車迴
    車前，應暫停並顯示左轉燈光或手勢，看清無來往車輛，並注意行人通過，始得
    迴轉，道路交通安全規則第九十四條第三項及第一百零六條第五款分別定有明文
    ，此為一般汽車駕駛人所應注意並確實遵守之事項，被告考領有普通小型車駕駛
    執照，有其駕駛執照影本一紙在卷可憑（見原審卷第二十頁），則其對上開規定
    理當知之甚詳，自應確實注意並遵守之。而依高雄縣警察局湖內分局道路交通事
    故調查報告表所示，肇事當時雖係陰天，惟係日間有自然光線、路面乾燥無缺陷
    及障礙、視距良好（見警卷第五頁），且依被告之智識、能力亦無任何不能注意
    之情事，乃竟疏未注意車前狀況，亦未看清無往來車輛後，始迴轉，以致發生本
    件交通事故，被告之駕駛行為有疏失，至為顯然。且本件交通事故前經被告逕送
    台灣省車輛行車事故覆議鑑定委員會覆議結果之肇事分析及覆議意見亦認：陳女
    （即被告）駕車行經肇事地之安全島缺口處迴車時，疏未注意看清無來往車輛，
    致在迴車途中，與右側駛來之張車發生肇事，可由陳車右前保險桿處受損佐證。
    張女（即告訴人）駕車行經肇事地之安全島缺口處，疏未注意車前狀況，致遇有
    狀況，煞閃不及與迎面駛來迴車之陳車右前角發生肇事，可由張車於現場留有三
    點四公尺右斜刮地痕佐證；一、乙○○駕駛自小客車，行經安全島缺口迴車時，
    未注意來往車輛，為肇事主因。有該會覆議意見書影本一紙附卷可參（見原審卷
    第六十、六一頁），亦足證被告就本件交通事故之發生確有過失。
  (五)告訴人確因本件交通事故而受有如事實欄所示傷害之事實，亦有國軍岡山醫院附
    設診療服務處診斷證明書一紙附卷可憑（參見警卷第十一頁），告訴人所受傷害
    既係因被告之行為所造成，二者間自有相當因果關係。至告訴人於案發當時駕駛
    重機車，行經安全島缺口，未注意車前狀況，為肇事次因，固違反道路交通處罰
    條例及道路交通安全規則之相關規定，惟被告既有疏失，自無從解免被告之過失
    責任，被害人與有過失之情節輕重，僅能作為被告量刑之參考，及酌定雙方民事
    上損害賠償責任之依據，並不影響被告所犯刑事責任之罪責。
  (六)證人劉志儒雖於原審法院證稱：案發當時我在場，我坐在被告所開汽車的乘客座
    ，因為要迴轉，被告在快車道慢慢迴轉，確定沒有來車，就在快車道撞到被害人
    騎乘之機車，我個人認為是被害人騎機車的速度太快，據我判斷約有時速八十以
    上云云（見原審卷第三七頁），惟縱如證人劉志儒所證，告訴人行車速度太快等
    語為真，被告既亦有疏失，自亦不能解免被告之過失責任。至被告於原審雖具狀
    聲請將本件交通事故送其他單位再予鑑定，惟本件事證已然明確，核並無再送其
    他單位鑑定之必要，均併此敘明。綜上所述，被告前開所辯，均無可採，本件事
    證已臻明確，被告犯行洵堪認定。
三、核被告所為，係犯第二百八十四條第一項前段之普通過失傷害罪。被告於肇事後
    ，犯罪未被發覺前，即委由證人劉志儒去電報警並向據報前往現場處理事故且尚
    不知犯罪嫌疑人之警員即證人江鈺浩坦承為肇事車輛駕駛人，此據證人劉志儒、
    江鈺浩於原審法院證述在卷（參原審卷第三七頁），為對未發覺之犯罪自首，嗣
    又接受法院裁判，應依刑法第六十二條前段之規定減輕其刑。
四、原審因而適用刑法第二百八十四條第一項前段、第六十二條前段、第四十一條第
    一項，罰金罰鍰提高標準條例第一條前段、第二條之規定，爰審酌本件交通事故
    之發生係因被告過失所致，且犯後未能坦承犯行，迄今尚未與告訴人達成民事和
    解，被告之過失程度及告訴人所受傷勢等一切情狀，量處拘役五十日，並諭知如
    易科罰金以三百元折算一日。經核原判決認事用法並無違誤，量刑亦稱允當，被
    告猶執前詞聲明上訴，指摘原判決不當，為無理由，應予駁回。
據上論結，應依刑事訴訟法第三百六十八條，判決如主文。
本案經檢察官郭振昌到庭執行職務。
中    華    民    國     九十二     年       五      月     三   十    日
                              臺灣高等法院高雄分院刑事第四庭
                                  審判長法官  蕭權閔
                                        法官  陳啟造
                                        法官  李嘉興
右正本證明與原本無異。
不得上訴。
                                      書記官  劉博文
中    華    民    國     九十二     年       六       月      三        日
附錄：本判決論罪科刑法條：
刑法第二百八十四條第一項
因過失傷害人者，處六月以下有期徒刑、拘役或五百元以下罰金。致重傷者，處一年
以下有期徒刑、拘役或五百元以下罰金。
                                                                        Ｆ


司法院資訊處製作；財團法人民間司法改革基金會備份。
